【裁判字號】    97,訴,121
【裁判日期】    970612
【裁判案由】    有關土地事務
【裁判全文】
臺中高等行政法院裁定
                                     97年度訴字第00121號
原      告  甲○○○
輔  佐  人  乙○○
被      告  臺中市政府
代  表  人  丙○○
訴訟代理人  戊○○
            丁○○
上列當事人間因有關土地事務事件，原告不服內政部中華民國
97年1月29日台內訴字第0960199928號訴願決定，提起行政訴
訟，本院裁定如下：
    主  文
原告之訴駁回。
訴訟費用由原告負擔。
    理  由
一、按「人民因中央或地方機關對其依法申請之案件，於法令所
    定期間內應作為而不作為，認為其權利或法律上利益受損害
    者，經依訴願程序後，得向高等行政法院提起請求該機關應
    為行政處分或應為特定內容之行政處分之訴訟。人民因中央
    或地方機關對其依法申請之案件，予以駁回，認為其權利或
    法律上利益受違法損害者，經依訴願程序後，得向高等行政
    法院提起請求該機關應為行政處分或應為特定內容之行政處
    分之訴訟。」行政訴訟法第5條定有明文。其所謂行政處分
    ，依訴願法第3條第1項規定係指中央或地方機關就公法上具
    體事件所為之決定或其他公權力措施而言。且依上開行政訴
    訟法第5條之規定，欲依該條提起課以義務之訴訟者，其乃
    依法申請之案件，而中央或地方機關對其依法申請之案件，
    予以駁回，或於法令所定期間內應作為而不作為，並須經訴
    願程序，且所提起之訴訟乃請求該機關應為行政處分或應為
    特定內容之行政處分之訴訟，始稱合法。
二、本件原告因有關土地事務事件不服被告96年9月11日府民發
    字第0960198157號函，提起訴願。且依原告起訴狀事實及理
    由欄一載原告係依行政訴訟法第5條規定提起課以義務之訴
    （見本院卷第5頁）。惟查該函係被告函復財政部國有財產
    局臺灣中區辦事處96年8月22日台財產中接字第0963102022
    號函，該函所載係：「（正本）受文者：財政部國有財產局
    臺灣中區辦事處，主旨：有關本府經管之南區○○段○○段
    7-14、7-17地號等2筆國有土地乙案，復如說明，請查照。
    說明：一、依據臺中市南區區公所96年8 月31日公所行字第
    0960011909號函辦理暨復貴處96年8月22日台財產中接字第
    0963102022號函。二、本市南區區公所舊址（南區○○街6
    號），目前一樓開放為南區圖書館民眾閱覽室、二樓由社會
    局使用管理中，有南區婦女服務中心及居家服務中心現正使
    用中，另有身心障礙服務中心預備進駐。旨揭之2筆國有土
    地係該址停車及通道必要用地，若該2筆地號土地分割並變
    更為非公用財產，恐有礙車輛進出及停放，敬請衡酌。三、
    依國有財產法第28條規定略以「…管理機關對於公用財產不
    得為任何處分或擅為收益…」據以，旨揭2筆國有土地本府
    並無處分權。」其正本收受者為財政部國有財產局臺灣中區
    辦事處，副本收受者為臺中市南區區公所、臺中市政府財政
    局、臺中市政府民政局（見本院卷第22頁），其受文者中並
    無原告，並依函文內容觀之，並非函復原告之申請甚明。則
    原告並未就本件其訴之聲明所請求內容「申購位於臺中市○
    區○○段4小段7-14、7-17地號內國有土地」乙節，向被告
    提出請予准許申購之處分，被告上開函文自非對其申購之請
    求，作出准駁之處分，而係答復財政部國有財產局臺灣中區
    辦事處96年8月22日台財產中接字第0963102022號函，此由
    上開被告函之說明一中，已函載明確。參以財政部國有財產
    局臺灣中區辦事處96年8月22日台財產中接字第0963102022
    號函內容係：「主旨：貴府經管臺中市○區○○段四小段
    7-14、7- 17地號2筆國有土地，前既經核認與同小段7-10地
    號私有土地有合併使用之必要，爰請先行辦理分割後，將有
    必要合併使用之部分土地，循序變更為非公用財產，移交本
    處接管，依法處理，請查照。說明：一、依據甲○○○君民
    國96年8月16日陳情函及貴府民國96 年6月28日府民發字第
    0960 14 1236號函辦理。…正本：臺中市政府，副本甲○○
    ○君、本處處分課、接管課」（見本院卷第21頁），益見被
    告上開函文係與財政部國有財產局臺灣中區辦事處間意見之
    磋商，尚非對人民之請求有所准駁，已難認係行政處分。另
    依臺中市畸零地使用規則第14條第1項規定「申請承購公有
    畸零地，應檢附本府核發之公有畸零地合併使用證明書。」
    （見本院卷第95頁），足見申請核發公有畸零地合併使用證
    明書與申請承購公有畸零地，係屬不同之申請事項，亦不得
    以曾向被告申請核發公有畸零地合併使用證明書，即謂等同
    已向被告申請承購公有畸零地（至被告內部核發公有畸零地
    合併使用證明書時，宜否先知會公產單位，乃另一問題）。
    原告既未向被告提出申購而為被告所拒，則其依行政訴訟法
    第5條規定，提起課以義務之訴，即非合法。又依國有財產
    法第28條第1項規定管理機關對於公用財產不得為任何處分
    或擅為收益。準此，被告機關就系爭土地亦不得為處分，原
    告依行政訴訟法第5條規定，提起課以義務之訴，亦有未合
    。
    本件原告之訴既不合法，自應依行政訴訟法第107條第1項第
    10款裁定駁回。
三、依行政訴訟法第107條第1項第10款、第104條、民事訴訟法
    第95條、第78條，裁定如主文。
中    華    民    國    97    年    6    月    12    日
                臺中高等行政法院第三庭
                          審判長法  官  王  茂  修
                                法  官  莊  金  昌
                                法  官  林  金  本
以上正本證明與原本無異。
如不服本裁定，應於裁定送達後10日內以書狀敘明理由，經本院
向最高行政法院提起抗告（須依對造人數附具繕本）。
中    華    民    國    97    年    6    月    12    日
                                書記官  陳  滿  麗


司法院資訊處製作；財團法人民間司法改革基金會備份。
